【裁判字號】    88,訴,274
【裁判日期】    890426
【裁判案由】    懲治走私條例
【裁判全文】
臺灣新竹地方法院刑事判決                          八十八年度訴字第二七四號
    公  訴  人  臺灣新竹地方法院檢察署檢察官
    被      告  丁○○
                戊○○
                甲○○
    共      同  李文傑
    選任辯護人  林建鼎
右列被告等因違反懲治走私條例案件，經檢察官提起公訴（八十八年度偵字第一七一
０號），本院判決如左：
    主  文
丁○○、戊○○、甲○○共同私運管制物品進口逾公告數額，各處有期徒刑柒月。
扣案如附表編號一、二所示之大衛杜夫牌香菸拾壹萬陸仟包、七星牌香菸拾壹萬玖仟
貳佰伍拾包，均沒收。
    事  實
一、丁○○、戊○○、甲○○分別係「鴻億號」漁船之輪機長、船員，與船長乙○○
    （另案併由臺灣高等法院審理）、船員彭彬祥（另案併由本院以八十七年度訴字
    第六０七號審理，判決有期徒刑一年二月）共五人，共同基於走私逾公告數額之
    管制物品進入臺灣地區之犯意聯絡，於民國八十八年二月九日凌晨四時許，駕駛
    「鴻億號」漁船自新竹南寮漁港報關出海佯裝捕魚，實係在同年月十一日下午七
    時許，航行至新竹南寮外海約四十海浬處之約定地點，以不詳之價格向亦具有走
    私管制物品進入臺灣地區販售之犯意聯絡之不詳姓名、年籍大陸地區漁民數人，
    共同販入詳如附表所示、遠逾公告數額之未稅洋菸及大陸地區香菇農產品等管制
    物品，以接駁方式將之藏放在「鴻億號」漁船後艙及密艙油櫃內，再以保麗龍填
    裝漁獲後覆蓋在船艙上層以為掩飾，而共同一次私運上開如附表所示之物品進入
    臺灣欲販售牟利，嗣於同年月十二日上午九時五十五分，「鴻億號」漁船停靠在
    新竹南寮漁港監卸碼頭時，為警持臺灣新竹地方法院檢察署檢察官所開立之搜索
    票上船搜索而當場查獲，並扣得如附表所示之物。
二、案經新竹市警察局移送臺灣新竹地方法院檢察署檢察官偵查起訴。
    理  由
一、訊據被告丁○○、戊○○、甲○○固不否認在「鴻億號」漁船上查獲如附表之物
    品，惟矢口否認有何前揭走私管制物品進口犯行，辯稱：如附表所示之物品，係
    同案被告即船長乙○○因遭不知船名之韓國籍漁船強將伊等「鴻億號」船上之魚
    貨、漁具取走而換貨者，與伊等無關，伊等亦不知「鴻億號」漁船上有密艙云云
    。然查：
（一）「鴻億號」漁船，其內部構造設計有異於一般走私漁船之密艙，在開啟該船之
      密艙後，尚有電源開關裝置，必須將假木板挖空始見其電線，密艙入口上擺有
      雜物架，油壓式密艙降下後可當作該密艙之之踏板，甚為隱避，此有照片十幀
      、漁船內部結構圖等存卷可考（見偵卷第五十九至六十四頁），若「鴻億號」
      僅是單純從事捕魚作業，何以船上竟有經過特殊設計之密艙，顯見該「鴻億號
      」漁船係為了藏放走私物品而於船上設置密艙，而被告等自承在「鴻億號」漁
      船上已工作月餘至七個月不等，均非初次在該漁船上工作（見本案卷第七十頁
      ），辯稱不知船上有密艙設計，孰人能信？
（二）而關於在船上查扣物之來源，被告等雖辯稱係遭韓國籍船隻強制換貨云云；
  １、惟被告等對於遭所謂韓國籍漁船所強行取走之魚貨數量，於警訊中均互為串證
      稱約有十六、七噸（見偵卷第十頁反面、第十五頁反面、第十八頁），惟至本
      院訊問時被告戊○○則改口稱僅捕到五至七噸（見本案卷第三十六頁反面），
      若「鴻億號」漁船真有捕獲到十六、七噸之魚貨，何以同船之被告中有就此前
      後供述明顯不一致？而證人即同案被告乙○○於檢察官訊問時已表示遭強行取
      走之魚貨及漁具價值新台幣四、五百萬元（見偵卷第四十五頁），惟於本院到
      庭作證時卻又稱不知魚貨價值等語（見本案卷第六十頁），果如被告等所稱「
      鴻億號」上之魚貨及漁具均為「韓國籍」漁船所強行取走，證人乙○○身為船
      長，豈有不探究魚貨及漁具之價值以判斷己船有無損失？
  ２、而關於扣案物之來源，被告戊○○於警訊中稱伊是做廚房工作不知船上走私物
      何來（見卷第十三頁反面），於本院調查時則附和其他被告之說詞而改口稱伊
      見到一艘船靠近，該船便有數人跳上「鴻億號」漁船，將伊等趕至船前艙處，
      與在駕駛台之船長即證人乙○○交談等語（見本案卷第三十七頁），被告甲○○亦稱該船靠過來後即跳下數人直接與證人乙○○交談（見卷第十八頁、本案
      卷第三十七頁反面），嗣於本院調查時又一度改口稱不知交付扣案物之船舶係
      何船（見本案卷第四十九頁反面），若該強行換貨之船舶確為韓國籍漁船，則
      被告戊○○、甲○○何以供詞閃爍、反覆不一？
  ３、另就何人將扣案物排放整齊於密艙中一節，被告戊○○表示係對方將貨搬至船
      艙中排列放好（見本案卷第三十七頁），被告甲○○於警訊中則表示係證人乙○○要伊等將貨物搬入船艙內（見卷第十八頁反面），惟於本院訊問時又改稱
      是對方搬來放好的（見本案卷第三十八頁），而證人乙○○則於警訊、本院調
      查時一致稱是由伊指示對方船員搬運至船上何處，並由伊打開密艙讓對方船員
      搬運進去（見偵卷第五頁、本案卷第六十頁反面）。本件被告等果係遭對方強
      行換貨，何以被告等之供詞矛盾齟齬？況被告等縱因對方人多勢眾而未敢抵抗
      ，然其等為何更進一步由證人乙○○上打開密艙讓對方船員將貨物代為藏放於
      密艙中，而對方船員竟也如此配合？況如被告等所稱對方人數多達二十餘人，
      而被告等船上僅有五人，在人數懸殊差距下，對方果真違反被告等意願，強行
      取走魚貨及漁具即可，何須再留下扣案物交換，並大費周章代為搬運至密艙內
      ？
  ４、綜上所述，扣案物應係被告等與證人乙○○、另名船員彭彬祥所共同購入，其
      等辯稱係強遭換貨云云不足採信。又被告等航行於茫茫海上，「鴻億號」漁船
      原預定航期為二十五天，有漁船進出港申請書在卷可查（見偵卷第二十六頁）
      ，然查該船於八十八年二月九日凌晨四時許，自新竹漁港報關出港，旋即於同
      年月十一日晚上七時許遇見對方漁船，並於同年月十二日上午六時五分即報關
      入港，短短不到三日，雙方能於前揭時地在海上完成如附表所示數量龐大之物
      等接駁、藏放工作，且扣案物為香菇、香菸等非海上產物，對方漁船仍將之搬
      運至漁艙藏放，足見該漁船早已事先與被告等有所聯繫始能準備妥當；至被告
      等雖辯稱該船為韓國籍，然韓文並非世界通行語言，被告等如何事先以韓文與
      該船聯絡殊值懷疑，況韓國海域距離鴻億號漁船購入扣案物之地點遙遠，殊難
      想像有此不遠千里而來之可能性，且證人乙○○亦不否認該船上有一名會說普
      通話的大陸漁工，故本件扣案物應係被告等向與被告等使用相同語言之大陸地
      區漁船所購入者無疑。
（三）此外，復有如附表所示之物扣案為憑（搜索扣押證明筆錄見偵卷第二十頁）。
      另按查獲如附表編號一、二所示之未稅洋菸，經函查結果，大衛杜夫牌香菸（
      編號一）與七星牌香菸（編號二）在八十八年二月十二日之完稅價格分別為每
      包二十三點六七元及十四點二元，此有臺灣省菸酒公賣局新竹分局八十八年五
      月十日新竹局業字第二Ｏ八三號函在卷足佐（見偵卷第八十八頁），換算當日
      查獲之大衛杜夫牌香菸共十一萬六千包之完稅價格為二百七十四萬五千七百二
      十元、七星牌香菸共十一萬九千二百五十包之完稅價格為一百六十九萬三千三
      百五十元；另扣得之大陸香菇（附表編號三）共重一千八百四十公斤，在同日
      之完稅價格為每公斤一百四十六點八元，亦有財政部台北關稅局北普緝字第八
      八一Ｏ一八八一號函附卷可參（見偵卷第七十七頁），換算當日查獲時之大陸
      香菇完稅價格共計為二十七萬零一百十二元。按自大陸地區私運物品進入臺灣
      地區者，以私運物品進口論，適用懲治走私條例規定處斷，該條例第十二條定
      有明文。而行政院依懲治走私條例第二條第四項公告之管制物品項目及其數額
      丙項規定：一次私運一項或數項洋煙、匪偽物品等，其總額由海關照緝獲時之
      完稅價格計，超過新台幣拾萬元者，以管制進出口物品論；丁項規定：自淪陷
      區私運物品進入本國自由地區或自本國自由地區私運物品前往淪陷區，其所私
      運之物品，以管制物品論，除屬於甲項及乙項之物品不限數額外，其餘以私運
      一項或數項，其總額由海關比照緝獲時之完稅價格計算，超過新台幣拾萬元或
      重量達一千公斤者，以管制進出口物品論。查本件被告等人共同自大陸地區私
      運進入臺灣地區之前述如附表編號一、二所示之未稅菸類其總完稅價格遠逾上
      開公告限額，而附表編號三之物品，顯亦逾行政院依懲治走私條例第二條第四
      項公告管制物品項目及其數額丁項之管制數額拾萬元或重量達一千公斤，均應
      屬同條例第二條第一項之走私物品無誤。且數量之大、價值之高，被告等顯有
      營利販賣之意圖。
本件事證已臻明確，被告等之犯行洵堪認定，均應依法論科。
二、核被告等所為均係犯懲治走私條例第二條第一項之私運管制物品進口罪。按共同
    正犯之意思聯絡，原不以數人間直接發生者為限，即有間接之聯絡者，亦包括在
    內；而意思之聯絡並不限於事前有所謀議，即僅於行為當時有共同犯意之聯絡者
    ，亦屬之，且其表示之方法，亦不以明示通謀為必要，即相互間有默示之合致，
    亦無不可；且共同實施犯罪行為之人，在合意範圍以內，各自分擔犯罪行為之一
    部，相互利用他人之行為，以達其犯罪之目的者，即應對於全部所發生之結果，
    共同負責（最高法院七十七年台上字第二一三五號、七十七年台上字第二三六四
    號、二十八年上字第三一一０號判例參照），被告三人與同案被告乙○○、彭彬
    祥及不詳姓名之大陸成年漁民間共同謀議，而由大陸地區年籍不詳之成年人數人
    自大陸地區私運逾公告數額之管制物品至公海海域，再由被告三人與乙○○、彭
    彬祥駕駛「鴻億號」漁船接駁該管制物品逾公告數額私運進入臺灣地區，是被告
    三人與同案被告乙○○、彭彬祥及不詳姓名之大陸成年漁民間，具有犯意之聯絡
    及行為之分擔，為共同正犯。爰審酌被告三人雖均無前科，素行尚佳，但無視法
    律禁令，趁春節前警力窮於應付之際，私運數量龐大之香菸、香菇進口，圖冀牟
    取不法之暴利，雖近年來我國漁民海上所得或有影響，惟尚不能執此正當化其等
    犯行，且犯後一再飾詞卸責，未見有何悔意，態度不佳等一切情狀各量處如主文
    所示之刑，以資懲儆。
三、扣案如附表編號一、二所示之香菸，為被告等所有因本件犯行所得之物，應依刑
    法第三十八條第一項第三款之規定宣告沒收；至扣案如附表編號三所示之香菇，
    業經銷燬，有雲林縣農會八十八年八月十一日雲農牧字第二八七０號函附卷為憑
    （見本案卷第四十四頁），以及扣案之「鴻億號」漁船，案發後雖由船長即同案
    被告乙○○負責保管，但並非同案被告乙○○所有，而係證人丙○○所有，平日
    由證人丙○○之子即證人張俊明代為處理等情，業據證人丙○○、張俊明到庭證
    述無訛，因非被告等所有之物，爰均不諭知沒收，併此敘明。
四、據上論斷，應依刑事訴訟法第二百九十九條第一項前段，懲治走私條例第二條第
    一項、第十一條、第十二條，刑法第十一條前段、第二十八條、第三十八條第一
    項第三款，判決如主文。
本案經檢察官羅雪梅到庭執行職務。
中      華      民      國    八十九    年      四      月    二十六    日
                              臺灣新竹地方法院刑事第二庭
                                              法    官  黃  美  盈
右正本證明與原本無異。
如不服本判決，應於判決送達後十日內向本院提出上訴狀( 應附繕本 )，上訴於
臺灣高等法院。
                                              書 記 官  呂  聖  儀
中      華      民      國    八十九    年      四      月    二十六    日
附表：
┌──┬───────┬─────┬───────┬─────┬────┐
│編號│品          名│數      量│緝獲時（八十八│ 違反項目 │備    註│
│    │              │          │年二月十二日）│          │        │
│    │              │          │之完稅價格    │          │        │
├──┼───────┼─────┼───────┼─────┼────┤
│    │              │          │每包二十三點六│          │        │
│ 一 │大衛杜夫牌香菸│十一萬六千│七元，共二百七│丙項      │        │
│    │              │包        │十四萬五千七百│          │        │
│    │              │          │二十元        │          │        │
├──┼───────┼─────┼───────┼─────┼────┤
│    │              │          │每包十四點二元│          │        │
│ 二 │七星牌香菸    │十一萬九千│，共一百六十九│丙項      │        │
│    │              │二百五十包│萬三千三百五十│          │        │
│    │              │          │元            │          │        │
├──┼───────┼─────┼───────┼─────┼────┤
│ 三 │大陸香菇      │一千八百四│每公斤一百四十│丁項      │        │
│    │              │十公斤    │六點八元      │          │        │
└──┴───────┴─────┴───────┴─────┴────┘


司法院資訊處製作；財團法人民間司法改革基金會備份。
